【裁判字號】    98,訴,298
【裁判日期】    980824
【裁判案由】    違反槍砲彈藥刀械管制條例
【裁判全文】
臺灣花蓮地方法院刑事判決                98年度訴字第298號
公  訴  人  臺灣花蓮地方法院檢察署檢察官
被      告  甲○○
選任辯護人  林政雄律師
            籃健銘律師
上列被告因違反槍砲彈藥刀械管制條例案件，經檢察官提起公訴
（98年度偵字第2050號），本院判決如下：
    主  文
甲○○未經許可，製造可發射金屬具有殺傷力之改造長槍，處有
期徒刑貳年捌月，併科罰金新臺幣陸萬元，罰金如易服勞役以新
臺幣貳仟元折算壹日，扣案之改造長槍支（槍枝管制編號：00
00000000號、0000000000號、0000000000號）及如附表所示之物
，均沒收。
    事  實
一、甲○○明知未經許可，不得製造及持有可發射金屬或子彈具
    有殺傷力之槍枝，竟仍基於製造可發射子彈具有殺傷力之改
    造長槍犯意，未經主管機關許可，於民國98年3 月初某日，
    在花蓮縣豐濱鄉○○村○○路15號住處，以其所有如附表所
    示之電鑽、砂輪機等工具，接續製造具擊發機構之木質槍身
    及土造槍管組合而成，擊發功能正常，可供擊發口徑0.27吋
    建築工業用彈，用以發射彈丸而具殺傷力之改造長槍3支（
    槍枝管制編號：0000000000號、0000000000號、0000000000
    號）並持有之。嗣於98年4月28日8時許，經警持本院所核發
    之搜索票前往其上址住處搜索，當場查獲前開改造長槍3 支
    及如附表所示之物。
二、案經花蓮縣警察局鳳林分局報告臺灣花蓮地方法院檢察署檢
    察官偵查起訴。
    理  由
壹、證據能力部分：
一、卷附之現場暨查獲物品照片共41張，係以科學方式記錄而留
    存之影像，固具文書證據之外觀，但實際上仍非屬供述證據
    ，而為調查犯罪所得之證物，應無傳聞法則之適用，而上開
    現場照片係於查獲後所拍攝，且經本院依法定調查證據程序
    提示被告及其選任辯護人辨識無訛，自具證據能力。
二、法院或檢察官得囑託醫院、學校或其他相當之機關、團體為
    鑑定；其須以言詞報告或說明時，得命實施鑑定或審查之人
    為之，刑事訴訟法第208條第1項定有明文；而卷附之內政部
    警政署刑事警察局98年5月15日刑鑑字第0980062177 號鑑定
    書，雖非由檢察官或本院囑託鑑定（按囑託單位為花蓮縣警
    察局鳳林分局），然於司法警察機關調查中之案件，為因應
    實務上或有量大、急迫之現狀，針對該類案件之性質，認為
    當然有鑑定之必要者，基於檢察一體原則，得由該管檢察長
    對於轄區內之案件，以事前概括選任鑑定人或囑託鑑定機關
    、團體之方式，俾便轄區內之司法警察官、司法警察對於調
    查中之此類案件，得即時送請先前已選任之鑑定人或囑託之
    鑑定機關、團體實施鑑定，該鑑定人或鑑定機關（團體）亦
    應視同受承辦檢察官所選任或囑託而執行鑑定業務，觀諸臺
    灣高等法院檢察署已概括選任內政部警政署刑事警察局為轄
    區司法警察機關調查中案件有關槍彈有無殺傷力之鑑定事項
    之鑑定機關，此種由檢察機關概括選任鑑定人或概括囑託鑑
    定機關、團體，再轉知司法警察官、司法警察於調查犯罪時
    參考辦理之作為，法無明文禁止，係為因應現行刑事訴訟法
    增訂傳聞法則及其例外規定之實務運作而為，此種由司法警
    察官、司法警察依檢察官所概括選任之鑑定或囑託鑑定機關
    、團體所為之鑑定結果，核與檢察官選任或囑託為鑑定之性
    質並無差異，所出具之書面鑑定報告依據刑事訴訟法第 206
    條之規定自具有證據能力。
貳、認定犯罪之理由：
    上揭犯罪事實迭據被告甲○○於警詢、偵查及本院準備程序
    暨審理時坦承不諱，又扣案之槍枝3支（槍枝管制編號：000
    0000000號、0000000000號、0000000000 號），經送內政部
    警政署刑事警察局鑑驗結果，認均係土造長槍，具擊發機構
    之木質槍身及土造槍管組合而成，擊發功能正常，可供擊發
    口徑0.27吋建築工業用彈，用以發射彈丸而具殺傷力，此有
    內政部警政署刑事警察局98年5月15日刑鑑字第 0980062177
    號鑑定書1份存卷可按，復有現場暨查獲物品照片共41 張附
    卷及上揭槍枝及如附表所示之物扣案可佐，本件事證明確，
    被告甲○○之犯行洵堪認定，應予依法論科。
、論罪科刑部分：
一、按槍砲彈藥刀械管制條例第4 條所稱之槍砲、彈藥，依同條
    例第5 條之規定，非經中央主管機關許可，不得製造、販賣
    、運輸、轉讓、出租、出借、持有、寄藏或陳列，本件扣案
    之上揭槍枝，既經鑑定認均係屬具殺傷力之改造長槍，已如
    前述，應屬槍砲彈藥刀械管制條例第4 條第1項第1款所規定
    之其他可發射金屬具有殺傷力之各式槍砲。次按，槍砲彈藥
    刀械管制條例第8條第1項所規定之「製造」行為，係指將槍
    枝材料組合成具殺傷力之槍枝，或將原不具殺傷力之槍枝改
    造成具殺傷力之槍枝而言，是核被告甲○○所為，係犯槍砲
    彈藥刀械管制條例第8條第1項之未經許可製造其他可發射金
    屬具有殺傷力之槍砲罪。被告製造改造長槍後，進而持有該
    改造槍枝之低度行為，為製造改造長槍之高度行為所吸收，
    不另論罪。又本件並無事證足以認定被告係於不同時間、甚
    或不同地點分別製造3 支槍枝，本於罪疑唯輕原則，僅能根
    據被告上開不利陳述，認定被告係於98 年3月間之密接時點
    ，於上址住處內以同一批工具製造3 支槍枝，故在法律評價
    上，認其係以一接續行為同時觸犯3 個製造槍枝之罪名，為
    想像競合犯，應依刑法第55條規定從一重之未經許可製造其
    他可發射金屬或子彈具有殺傷力之槍枝罪處斷。次查，被告
    製造上揭改造槍枝之時間僅約月餘即被查獲，製造之目的據
    被告供承係供其打獵興趣所用，尚未供作犯罪使用，所處原
    住民部落亦確有多人合法持有自製獵槍，有花蓮縣警察局鳳
    林分局列管豐濱鄉持有自製獵槍執照人員清冊1 份在卷可考
    ，故危害社會治安程度尚非重大，本院認如量以最低度之法
    定本刑5 年以上有期徒刑，尚嫌過重，在客觀上足以引起一
    般同情，犯罪情狀顯可憫恕，爰依刑法第59條之規定，就其
    所犯未經許可製造可發射金屬具有殺傷力之槍枝罪之犯行酌
    量減輕其刑。爰審酌被告並無前科，有台灣高等法院被告前
    案紀錄表1 份在卷可參，素行尚可，而槍砲係屬高度危險之
    物品，非經主管機關許可不得擅自製造及持有，以維社會大
    眾安全，被告甲○○因身處原住民部落，見多人合法持有獵
    槍，為便於農閒獵捕動物，竟自行製造改造多達3 支長槍，
    其行為自屬可議，雖未查出其曾持該槍枝犯罪，然對於他人
    身體、生命之安全及社會治安，業已造成潛在之危險，惟其
    於犯後尚能坦承犯行，及其品行、犯罪之手段、生活狀況、
    智識程度及所生危害等一切情狀，量處如主文所示之刑，並
    就罰金部分諭知易服勞役之折算標準，以資懲儆。
二、扣案之改造長槍3支（槍枝管制編號：0000000000號、00000
    00000號、0000000000號），依槍砲彈藥刀械管制條例第5條
    之規定，非經中央主管機關許可，不得製造、販賣、運輸、
    轉讓、出租、出借、持有、寄藏或陳列，核係違禁物，不問
    屬於犯人與否，應依刑法第38條第1項第1款規定，予以宣告
    沒收。至扣案之不具殺傷力之鉛珠（鉛彈）【按一般而言，
    子彈係由彈殼、底火、火藥、發射體4 部分組成，子彈之所
    以具有殺傷力，係因子彈底部受撞擊後底火引燃彈殼內火藥
    所產生之能量為發射體（彈頭）之動能，然本案扣案鉛彈丸
    均係單一發射體，不具獨立之能量儲存形式，故應「不具殺
    傷力」，此亦有上揭鑑驗書附卷可考。】、底火及其他如附
    表所示之砂輪機等多項工具，均係被告所有且供犯罪所用之
    物及所得之物，業據被告供明在卷（見本院98 年8月10日審
    判筆錄第3頁），爰依刑法第38條第1項第2款、第3款規定，
    併宣告沒收之。
據上論斷，應依刑事訴訟法第299條第1項前段，槍砲彈藥刀械管
制條例第8條第1項，刑法第11條前段、第55條、第42 條第3項前
段、第38條第1項第1款、第59條、第38條第1項第1 款、第2款、
第3款，判決如主文。
本案經檢察官孫源志到庭執行職務
中    華    民    國    98    年    8     月    24    日
              刑事第二庭      審判長  法  官  陳世博
                                      法  官  陳月雯
                                      法  官  林恒祺
以上正本證明與原本無異。
如不服本判決應於收受送達後10日內向本院提出上訴書狀，並應
敘述具體理由。其未敘述上訴理由者，應於上訴期間屆滿後20日
內向本院補提理由書 (均須按他造當事人之人數附繕本) 「切勿
逕送上級法院」。
中    華    民    國    98    年    8     月    24    日
                                      書記官
附錄本判決論罪之法律條文：
槍砲彈藥刀械管制條例第8條
未經許可，製造、販賣或運輸鋼筆槍、瓦斯槍、麻醉槍、獵槍、
空氣槍或第4條第1項第1 款所定其他可發射金屬或子彈具有殺傷
力之各式槍砲者，處無期徒刑或5年以上有期徒刑，併科新臺幣1
千萬元以下罰金。
未經許可，轉讓、出租或出借前項所列槍枝者，處5 年以上有期
徒刑，併科新臺幣1千萬元以下罰金。
意圖供自己或他人犯罪之用，而犯前二項之罪者，處無期徒刑或
 7 年以上有期徒刑，併科新臺幣 1 千萬元以下罰金。
未經許可，持有、寄藏或意圖販賣而陳列第1項所列槍枝者，處3
年以上10年以下有期徒刑，併科新臺幣700萬元以下罰金。
第 1 項至第 3 項之未遂犯罰之。
附表：
編號  物品            數量
1     鑽孔床          1台
2     電焊機          1台
3     電焊面罩        1具
4     H型鋼與固定鉗   1組
5     電鑽            1台
6     鑽頭            12根
7     砂輪機          1台
8     挫刀            2枝
9     槍管彈簧        2條
10    粗鐵條          1根
11    細鐵條          4根
12    鉛珠（鉛彈）    1包（48顆）
13    底火            24顆


司法院資訊處製作；財團法人民間司法改革基金會備份。
